臺灣雲林地方法院刑事判決
109年度易字第604號
公  訴  人  臺灣雲林地方檢察署檢察官
被      告  陳坤成


上列被告因竊盜案件，經檢察官提起公訴（109年度偵字第5816
號），本院判決如下：
    主  文
陳坤成犯竊盜罪，累犯，處有期徒刑肆月，如易科罰金，以新臺
幣壹仟元折算壹日。
    事  實
一、陳坤成於民國109年8月1日下午2時56分許，騎乘腳踏車，途
    經黎氏雪絨所經營位於雲林縣○○鄉○○村○○路000號之店面，
    見黎氏雪絨所有置於騎樓之抽屜未上鎖，竟意圖為自己不法
    所有，基於竊盜之犯意，徒手竊取黎氏雪絨所有置於抽屜內
    之手機1支（業已發還予黎氏雪絨）。
二、案經雲林縣警察局臺西分局報告臺灣雲林地方檢察署檢察官
    偵查起訴。
    理  由
一、程序方面：
　㈠按被告以外之人於審判外之言詞或書面陳述，除法律有規定
    者外，不得作為證據；又被告以外之人於審判外之陳述，雖
    不符同法第159條之1至第159條之4之規定，而經當事人於審
    判程序同意作為證據，法院審酌該言詞陳述或書面陳述作成
    時之情況，認為適當者，亦得為證據；而當事人、代理人或
    辯護人於法院調查證據時，知有第159條第1項不得為證據之
    情形，而未於言詞辯論終結前聲明異議者，視為有前項之同
    意，刑事訴訟法第159條第1項、第159條之5分別定有明文。
    查被告就本判決所引用被告以外之人審判外之言詞或書面陳
    述之證據能力表示沒有意見，且迄至言詞辯論終結前亦未聲
    明異議，本院審酌該等具有傳聞證據性質之證據製作時之情
    況，尚無違法不當及證明力明顯過低之瑕疵，應無不宜作為
    證據之情事，認以之作為本案之證據，應屬適當，依刑事訴
    訟法第159條之5之規定，認該等供述證據資料均有證據能力
    。
　㈡本判決下列所引用之其餘文書證據或證物，並無證據證明係
    公務員違背法定程序所取得，亦無顯有不可信之情況，且經
    本院於審理期日提示予被告辨識而為合法調查，該等證據自
    得作為本案裁判之資料。
二、認定犯罪事實所憑之證據及理由： 
　　上揭犯罪事實，業據被告於本院準備程序及審理時均坦承不
    諱，核與證人即被害人黎氏雪絨於警詢之指述情節相符（警
    卷第10頁至第11頁），且有雲林縣警察局臺西分局扣押筆錄
    、扣押物品目錄表1份、贓物認領保管單1份、扣案物及現場
    照片8張、雲林縣警察局臺西分局110年1月13日雲警西偵字
    第1100000492號函暨所附之現場及扣案物照片8張、監視器
    畫面翻拍照片1張附卷可證（警卷第12頁至第15頁、第18頁
    至第19頁、本院卷第127頁至第133頁）。是以被告任意性之
    自白與事實相合，應可採信。綜上，本案事證明確，被告犯
    行洵堪認定，應依法論科。
三、論罪科刑：
　㈠按刑法第321條第1項第1款之罪，對於侵入住宅或有人居住之
    建築物，加重處罰。該條所由設，係為保護住居者財產之安
    全及居住之安寧、自由，並防免引發搏鬥而升高之危險，對
    於侵入及隱匿其內而為竊盜者，自須加重處罰。。至於該款
    所定「有人居住之建築物」，雖同樣不以行竊時居住之人即
    在其內為必要，但仍然必須通常為人所居住之處所，此有最
    高法院47年度台上字第859號判決意旨足參。換言之，上開
    加重構成要件之立法，係為一併保護住居安寧及人身法益，
    倘無證據足認是類情狀及法益危險，自無從逕予論斷。而本
    件被告犯罪地點係在住宅外之騎樓，此有證人即被害人黎氏
    雪絨於本院準備程序時之證述，及勘驗現場監視器照片足以
    佐證，而該騎樓係在被害人店門外，且被告竊取手機之抽屜
    、櫃臺等，被害人證稱平常皆不會上鎖（本院卷第154頁至
    第155頁），自足認非屬住處或有人日常居住之處，而起訴
    書所引諸般事證，尚無從認定該騎樓是他人居住之宅第，亦
    非他人日常生活起居之建築物，且也未能認屬住宅、一般起
    居之住居所部分建物空間，是被告本件所為不合構成刑法第
    321條第1項第1款所定之加重事由，合先敘明。
　㈡核被告所為，係犯刑法第320條第1項竊盜罪。又按刑事訴訟
    法第300條所規定有罪之判決，得就起訴之犯罪事實，變更
    檢察官所引應適用之法條者，係指法院在案件基本社會事實
    同一之範圍內，認定事實適用及法律。至事實是否同一，應
    視檢察官請求確定其具有侵害性之基本社會事實是否同一而
    定，並以犯罪構成要件有無罪質上之共通性為具體判斷之標
    準，有最高法院95年度台上字第3802號、94年度台上字第68
    21號判決意旨足參。而起訴意旨與本院之認定相較，僅被告
    進入處所是否為住宅或有人居住之建築物乙節認定不同，基
    本事實仍屬同一，且經本院告知被告所犯為刑法第321條第1
    項第1款之加重竊盜罪，並亦告知被告所犯可能為刑法第320
    條第1項之普通竊盜罪，而無礙被告之訴訟權利（本院卷第2
    20頁），準此，起訴意旨認被告所為係犯刑法第321條第1項
    第1款之加重竊盜犯行乙節，雖有未合，然基本社會事實既
    為同一，爰依法變更起訴法條如上。
　㈢再者，被告前因搶奪案件，經臺灣高雄地方法院以108年度訴
    字第824號判處有期徒刑8月確定，於109年7月25日徒刑執行
    完畢出監，有臺灣高等法院被告前案紀錄表附卷可參。又參
    酌司法院大法官釋字第775號解釋意旨，審酌被告前業因搶
    奪此財產犯罪案件經法院判刑且入監執行，卻未能謹慎守法
    ，再犯本案竊盜罪，刑罰反應力薄弱，依罪刑相當原則，本
    院認應依刑法第47條第1項規定以累犯論處並加重其刑。
　㈣爰審酌被告正值壯年，不思循正當途徑獲取財物，因貪圖不
    法利益而竊取告訴人財物，對於被害人及社會治安造成危害
    ，本不宜寬待，惟犯後坦承犯行，犯後態度難謂不佳，兼衡
    被告自陳目前與母親同住，未婚、無子，以工為業，暨其犯
    罪情節、目的、智識程度、告訴人之損失等一切情狀，量處
    如主文所示之刑，並諭知易科罰金之折算標準。至於被告所
    竊得之物，業已實際合法還予被害人，有贓物認領保管單1
    份在卷可佐，故依刑法第38條之1第5項之規定，自不予宣告
    沒收或追徵。
據上論斷，依刑事訴訟法第299條第1項前段、第300條，刑法第3
20條第1項、第47條第1項、第41條第1項前段，刑法施行法第1條
之1第1項，判決如主文。
本案經檢察官吳文城提起公訴，檢察官林豐正到庭執行職務。
中    華    民    國     110    年   4    月    7     日
                    刑事第三庭  法  官  陳碧玉
以上正本證明與原本無異。
如不服本判決應於收受判決後20日內向本院提出上訴書狀，並應
敘述具體理由；其未敘述上訴理由者，應於上訴期間屆滿後20日
內向本院補提理由書（均須按他造當事人之人數附繕本）。「切
勿逕送上級法院」。
告訴人或被害人對於判決如有不服，具備理由請求檢察官上訴者
，其上訴期間之計算，係以檢察官收受判決正本日期為準。
                                書記官  許馨月
中　　華　　民　　國　　110 　年　　4 　　月　　8 　　日
附錄本件論罪科刑法條全文：
中華民國刑法第320條
意圖為自己或第三人不法之所有，而竊取他人之動產者，為竊盜
罪，處5年以下有期徒刑、拘役或50萬元以下罰金。
意圖為自己或第三人不法之利益，而竊佔他人之不動產者，依前
項之規定處斷。
前二項之未遂犯罰之。